臺灣臺中地方法院交通事件裁定　　　　96年度交聲字第1505號
原處分機關　交通部公路總局臺中區監理所
異　議　人
即受處分人　甲○○
上列異議人因違反道路交通管理處罰條例案件，對於交通部公路
總局臺中區監理所中華民國九十六年十二月六日所為之裁決（中
監違字第裁六０－ＧＤ0000000號），聲明異議，本院裁
定如下：
　　主　文
原處分撤銷。
甲○○不罰。
　　理　由
一、原處分機關交通部公路總局臺中區監理所係以：異議人即受
　　處分人（下稱異議人）甲○○於民國九十六年九月十三日十
　　八時三十分許，騎乘車牌號碼P9W－012號重型機車，在臺中
    市○○○路與民權路口，因「紅燈右轉」及「經警攔查不停
    ，逕行逃逸」之違規，為臺中市警察局第一分局民權派出所
    員警以其有違反道路交通管理處罰條例第五十三條第二項、
    第六十條第一項規定之行為，掣開中市警交字第ＧＤ000
    0000號舉發通知單逕行舉發，並經原處分機關交通部公
    路總局臺中區○○○○道路交通管理處罰條例第五十三條第
    二項、第六十條第一項、第六十三條第一項第一款、第三款
    及違反道路交通管理事件統一裁罰基準及處理細則第四十三
    條、第四十四條及第六十七條之規定，以中監違字第裁六０
    －ＧＤ0000000號裁決書裁處異議人罰鍰新臺幣三千
    六百元，並記違規點數四點。
二、異議人甲○○聲明異議意旨略以：伊住臺中縣龍井鄉，每日
    通勤工作，工作地點位於台中港路與文心路口之金錢豹大舞
    廳，通勤路線係由龍井出發經東海大學沿台中港路到公司，
    怎會在台中港路與民權路口違規？且警方舉發並未附舉證照
    片，爰依法聲明異議等語。
三、按法院受理交通事件，準用刑事訴訟法之規定，道路交通管
    理處罰條例第八十九條前段定有明文。而按犯罪事實應依證
    據認定，無證據不得認定其犯罪事實；又不能證明被告犯罪
    者，應諭知無罪之判決，刑事訴訟法第一百五十四條第二項
    、第三百零一條第一項分別有明定。又認定不利於被告之事
    實，須依積極證據，苟積極證據不足為不利於被告事實之認
    定時，即應為有利於被告之認定，更不必有何有利之證據；
    認定犯罪事實所憑之證據，雖不以直接證據為限，間接證據
    亦包括在內，然而無論直接或間接證據，其為訴訟上之證明
    ，須於通常一般之人均不致有所懷疑，而得確信為真實之程
    度者，始得據為有罪之認定，若其關於被告是否犯罪之證明
    未能達此程度，而有合理性懷疑之存在，致使無從形成有罪
    之確信，根據「罪證有疑，利於被告」之證據法則，即不得
    遽為不利於被告之認定。最高法院分別著有三十年上字第八
    一六號、七十六年台上字第四九八六號判例可資參照。基此
    ，法院於受理違反道路交通管理處罰條例案件時，亦應有其
    適用，易言之，法院於踐行完調查證據之程序後，為事實之
    認定時，如就原處分機關所認定之行為人違規事實仍有合理
    之懷疑，而無法達到確信行為人確有該當於道路交通管理處
    罰條例各該處罰條文之構成事件事實時，即應依刑事訴訟上
    之待證事實「倘有懷疑，則從被告之利益作解釋」之證據法
    則，作對受處分人有利之認定。
四、原處分意旨認異議人甲○○有上開違規情節，固有臺中市警
    察局舉發違反道路交通管理事件通知單一紙在卷可參。然查
    ：本件違規事實除舉發通知單所載之違規時間、地點、違規
    車輛之車牌號碼、顏色、車型、駕駛人衣著特徵及車主姓名
    等事項外，原舉發單位並未能提出科學照相等其他相關證據
    資料供本院查證，此有臺中市警察局第一分局九十六年十一
    月十三日中分一交字第０九六００三五一六九號函附卷足憑
    ，則舉發員警所舉發車輛之車牌號碼，是否即係當時目視之
    違規車輛無誤，既難以查考，是否可排除舉發員警當時有誤
    認、誤記或誤寫違規車輛號碼等資料於舉發通知單上等情之
    存在，即有合理懷疑。縱舉發員警認其所見違規車輛車號等
    資料確與異議人上開車輛相符；然而，因逕行舉發違規之員
    警既非當場攔停違規車輛以抄錄車號，且未以科學儀器採證
    為佐，僅以目視方式判斷違規車輛之車牌號碼，則在車輛違
    規而不依員警之指示停車即逕行駛離之瞬間，員警要立即辨
    識違規車輛之車牌號碼並記憶，在時間短暫、倉促，又交通
    繁忙而車流甚多之情形下，自不無因看錯而有記載錯誤之情
    形發生之疑慮，是實難僅以員警目測觀察所得之車牌號碼等
    資料，復無照片及錄影設備等其他可資核對之證據資料，即
    逕認所記下之車牌號碼確係當時違規之車輛無誤。且原處分
    機關或舉發單位又未能提出其他確切之證據證明舉發員警攔
    停前揭車輛時，確由異議人所駕駛，亦查無其他積極證據可
    證此部分事實，則揆諸前揭說明，本院在此合理懷疑之情況
    下，尚難徒憑警方記憶之車牌號碼，即遽認該車之所有人必
    係違規當時之駕駛人。準此，既無法確認員警舉發之車牌號
    碼P9W－012號重型機車即係當日違規之車輛，則異議人是否
    為上述違規事實之行為人，即有合理懷疑存在，根據「罪證
    有疑，利於被告」之證據法則，應為異議人有利之認定，尚
    難單憑原舉發單位上開所指情節，即遽認異議人確有上開違
    規之事實。
五、綜上所述，依現存證據及所採用之調查證據方法，尚不足認
    定係異議人甲○○騎乘車牌號碼P9W－012號重型機車於上揭
    時、地，有「紅燈右轉」及「經警攔查不停，逕行逃逸」之
    違規事實，即無法斷定異議人即係道路交通管理處罰條例第
    五十三條第二項、第六十條第一項規定所欲處罰之對象，原
    處分機關逕依警方提出之舉發違反道路交通管理事件通知單
    ，對異議人為前開裁決，即難認為允當。從而，本件聲明異
    議為有理由，應由本院將原處分撤銷，改諭知異議人不罰。
據上論斷，應依道路交通管理處罰條例第八十七條第二項，道路
交通案件處理辦法第二十條前段，裁定如主文。
中　　華　　民　　國　　96　　年　　12　　月　　31　　日
                  交通法庭  法  官  陳思成
上正本證明與原本無異。
如不服本裁定應於送達後五日內向本院提出抗告狀。
                            書記官  張宏清
中　　華　　民　　國　　96　　年　　12　　月　　31　　日
